臺灣嘉義地方法院民事簡易判決
110年度嘉簡字第624號
原      告  張育瑋即陳首存之遺產管理人

被      告  良京實業股份有限公司

法定代理人  平川秀一郎

訴訟代理人  王裕程  
上列當事人間請求確認債權不存在等事件，本院於民國110年10
月21日言詞辯論終結，判決如下：
    主  文
確認被告所執本院93年度執字第2771號債權憑證所示債權之請求
權不存在。
被告不得執本院93年度執字第2771號債權憑證為執行名義對陳首
存之遺產聲請強制執行。
原告其餘之訴駁回。
訴訟費用新台幣（下同）1,000元，由被告負擔。
    事實及理由
一、按確認法律關係之訴，非原告有即受確認判決之法律上利益
    者，不得提起之，民事訴訟法第247條第1項前段定有明文。
    又所謂即受確認判決之法律上利益，係指法律關係之存否不
    明確，原告主觀上認其在法律上之地位有不安之狀態存在，
    且此種不安之狀態，能以確認判決將之除去者而言（最高法
    院52年台上字第1240號裁判要旨可參），而確認利益之有無
    ，須綜觀所存在之一切情事，不得僅依被告於言詞辯論中爭
    執與否予以決定（司法院（81）廳民四字第09095號法律問
    題研究意見參照）。經查，原告起訴請求確認被告所持本院
    93年度執字第2771號債權憑證（下稱系爭債權憑證）所載被
    告對被繼承人陳首存之債權及債權請求權已罹於消滅時效等
    情，被告於本件訴訟中雖不否認（本院卷第31頁），惟被告
    既持有對陳首存之債權所換發之系爭債權憑證，且被告亦可
    能隨時持系爭債權憑證對原告有所請求，故原告應否就系爭
    債權憑證所載之債權負擔清償責任之法律上地位即有不安之
    狀態，而該狀態能以確認判決將之除去，揆諸上揭說明，原
    告提起本件確認系爭債權憑證債權及債權請求權不存在之訴
    ，自有即受確認判決之法律上利益。
二、原告主張：被告於民國110年7月2日以系爭債權憑證（原執
    行名義為臺灣嘉義地方法院92年度促字第31176號支付命令
    及確定證明書）為執行名義，向鈞院聲請對被繼承人陳首存
    之財產為強制執行，經鈞院110年度司執字第24166號債務執
    行事件（下稱系爭執行事件）受理在案，後於110年7月6日
    併入鈞院109年度司執字第49503號票款執行事件執行（按：
    被告已於110年9月17日撤回系爭執行事件之聲請）。系爭債
    權憑證為訴外人普羅米斯顧問股份有限公司（下稱普羅米斯
    公司）受讓訴外人大眾商業銀行股份有限公司對被繼承人陳
    首存之現金卡債權（下稱系爭債權）後，對被繼承人陳首存
    聲請核發支付命令，並於93年間因執行無結果而換發取得，
    普羅米斯公司復將系爭債權及系爭債權憑證轉讓予被告。經
    查，系爭執行事件之執行名義係依系爭債權憑證而來，而系
    爭債權憑證於93年3月8日由執行法院發給普羅米斯公司後，
    至被告於110年7月2日聲請強制執行，均無再有任何執行行
    為，被告未遵期行使權利，系爭債權憑證所載之債權應認已
    罹於15年消滅時效，爰依法提起本件訴訟。並聲明：㈠、確
    認系爭債權憑證對原告之債權及債權請求權均不存在；㈡、
    如主文第2項所示（本院卷第31頁）。
三、被告則以：本件無中斷時效之事由，請求依法判決等語。
四、法院之判斷：
㈠、原告主張上開事實，業據提出與其所述相符之系爭債權憑證
    、債權讓與證明書為證（本院卷第13至15頁），被告對此亦
    不爭執，堪信為真實。
㈡、按請求權，因15年間不行使而消滅。但法律所定期間較短者
    ，依其規定；利息債權為從權利，已屆清償期之利息債權，
    固具有獨立性而有法定請求權時效期間之適用。惟主權利因
    時效消滅者，其效力及於從權利，民法第125條、第146條分
    別定有明文。此從權利包括已屆清償期之遲延利息在內。觀
    諸該條文立法理由：「謹按權利有主從之別，從權利之時效
    雖未完成，而主權利既因時效而消滅，則從權利亦隨之而消
    滅，此蓋以從隨主之原則也」自明。故債務人於請求權時效
    期間屆滿時，即取得時效抗辯權，時效完成後，一經行使抗
    辯權，該當權利之請求權即歸於消滅，從權利之時效雖未完
    成，亦隨之而消滅，此為時效制度之使然（最高法院99年第
    5次民事庭會議決議、最高法院99年度台抗字第561號裁判意
    旨參照）。原告主張被告對陳首存之本金債權係現金卡債權
    ，為被告所不爭執，依民法第125條規定，其請求權時效為1
    5年。又本件被告自陳自普羅米斯公司93年間收受系爭債權
    憑證後，迄被告於110年7月2日持系爭債權憑證向本院聲請
    強制執行期間，並無中斷時效之事由等語（本院卷第31頁）
    ，依前揭說明，被告系爭債權憑證之債權顯已逾15年期間而
    罹於時效，是原告主張系爭債權憑證之債權罹於時效，為有
    理由。另原告就本件系爭債權憑證債務，既經原告提出時效
    抗辯，其系爭債權憑證債權之請求權即歸消滅，從權利之時
    效雖未完成，亦隨之而消滅。
㈢、惟「民法第一百四十四條第一項所定關於時效完成後之效力
    ，係採抗辯權發生主義，債權於時效完成後，僅債務人於債
    權人請求時得拒絕給付而已，其債權本身仍然存在，被上訴
    人對上訴人之系爭本票債權，縱經時效完成，但其本票債權
    並不因而歸於消滅，上訴人主張被上訴人就系爭本票之債權
    因罹於時效而消滅，據以提起確認兩造間就系爭本票之債權
    不存在之訴，自非正當。」有最高法院79年度台上字第1919
    號裁判意旨可資參照。本件被告對於陳首存之債權，縱經時
    效完成，但其債權並不因而歸於消滅，依前揭說明，原告據
    此訴請確認被告所執系爭債權憑證所示債權（含本金及利息
    ）不存在，自無理由。
㈣、本件被告所執系爭債權憑證之債權請求權，既已罹於時效而
    消滅，原告即就本金及利息部分均取得拒絕給付之抗辯權，
    被告既已取得系爭債權憑證，被告仍可能再持系爭債權憑證
    對其聲請強制執行，是原告請求如主文第2項所示，為有理
    由。
四、綜上所述，原告請求如主文第1項、第2項所示，為有理由，
    應予准許，其餘部分之請求，則無理由，應予駁回。
五、本件雖係屬民事訴訟法第427條第1項規定之簡易訴訟事件，
    所為被告部分敗訴之判決，然該判決內容性質上不適宜為假
    執行，爰不依職權宣告假執行，附此說明。
六、本件訴訟費用確定為第一審裁判費1,000元，依民事訴訟法
    第79條規定，由被告負擔。
中　　華　　民　　國　　110 　年　　11　　月　 　4　　日
                         臺灣嘉義地方法院嘉義簡易庭
                                  法　官　陳美利
以上正本係照原本作成。
如對本判決上訴，須於判決送達後20日內向本庭（嘉義市文化路
308之1號）提出上訴狀（均須按他造當事人之人數附繕本）。如
委任律師提起上訴者，應一併繳納上訴審裁判費。
中　　華　　民　　國　　110 　年　　11　　月 　　4　　日
                                  書記官  林金福